臺灣高等法院刑事判決　　　　　　　100年度交上易字第429號
　　上　訴　人
　　即　被　告　呂文彬
上列上訴人因公共危險案件，不服臺灣桃園地方法院100年度交
易字第252號，中華民國100年11月11日第一審判決（起訴案號：
臺灣桃園地方法院檢察署99年度偵字第31846號；嗣於原審準備
程序進行中，被告就被訴事實為有罪之陳述，經原審告知簡式審
判程序意旨，並聽取當事人之意見後，原審合議裁定依簡式審判
程序進行），提起上訴，本院判決如下：
    主  文
上訴駁回。
    理  由
一、按依刑事訴訟法第350條、第361條、第362條、第367條規定
    ，不服地方法院之第一審判決而上訴者，須提出上訴書狀並
    應敘明具體理由，為上訴必備之程式；倘已提出上訴理由，
    但所提非屬具體理由者，則由第二審法院以上訴不合法律上
    之程式判決駁回。而所謂具體理由，必係依據卷內既有訴訟
    資料或提出新事證，指摘或表明第一審判決有何採證認事、
    用法或量刑等足以影響判決本旨之不當或違法，而構成應予
    撤銷之具體事由，始克當之；倘僅泛言原判決認定事實錯誤
    、違背法令、量刑失之過重或過輕微，而未依上揭意旨指出
    具體事由，或形式上雖已指出具體事由，然該事由縱使屬實
    ，亦不足以認為原判決有何不當或違法者，皆難謂係具體理
    由，俾與第二審上訴制度旨在請求第二審法院撤銷、變更第
    一審不當或違法之判決，以實現個案救濟之立法目的相契合
    ，並節制濫行上訴（最高法院97年度台上字第892號判決參
    照）。次按第二審法院認為上訴書狀未敘述理由，依刑事訴
    訟法第367條但書規定，始應定期間命其補正。如認上訴書
    狀已敘述理由，但其理由非屬具體，其所為上訴，即不符上
    訴之法定要件，自得逕行判決駁回，無定期命補正問題（最
    高法院97年度台上字第3599號判決參照）。末按量刑之輕重
    ，係屬事實審法院得依職權自由裁量之事項，苟於量刑時，
    已依行為人之責任為基礎，並斟酌刑法第57條各款所列情狀
    ，而未逾越法定範圍，又未濫用其職權，即不得遽指為違法
    （最高法院99年台上字第189號判決意旨參照）。
二、原判決略以：
(一)被告呂文斌前因偽造文書案件，經臺灣臺北地方法院以93年
    度簡字第1450號判決，判處有期徒刑3月，如易科罰金以銀
    元300元折算1日確定，嗣於民國95年6月16日入監執行，並
    於同年9月10日執行完畢出監。詎其仍不知悛悔，於99年10
    月25日12時許，在新竹縣竹北某工地內與其友人飲用保力達
    酒類後，已達不能安全駕駛動力交通工具之程度，竟仍於同
    日19時許駕駛車牌號碼K4-7940號自小客車並搭載張欽山、
    張世興，沿桃園縣龜山鄉○○路○○路段內側車道由林口往
    新北市新莊區方向行駛，而當時天候雨、夜間有照明、路面
    濕潤無缺陷，惟被告因受酒精影響而控車失當，致其所駕駛
    之前開車輛先左偏撞擊至中央分隔島後，再右偏撞擊至外側
    紐澤西護欄，致該車橫停於前開路段之外側車道上，而被告
    於前開事故發生後，本應於車輛後方30至100公尺處之路面
    上豎立車輛故障警示標誌以警告後方來車，且依當時情形亦
    無何不能注意之情，卻疏未注意，而僅以自行站立於外側車
    道指揮之方式警示後方來車，適有鄭超駿騎乘車牌號碼CMR-
    769號重型機車自該路段後方駛至，又鄭超駿本應注意車前
    狀況，並隨時採取必要之安全措施，且於行經設有彎道坡路
    或因雨霧致視線不清時，均應減速慢行以作隨時停車之準備
    ，又依當時情形並無何不能注意之情，卻因被告於前開車輛
    事故後未盡其警示後方車輛之注意義務且鄭超駿亦疏未注意
    其依前述所應盡之駕駛注意義務，待鄭超駿發現呂文斌前開
    車禍事故時，因閃避不及而撞擊斯時站立於前開車道指揮警
    示來車之呂文斌，致呂文斌受有頸椎閉鎖性骨折、背挫傷及
    頸椎狹窄等傷害，而鄭超駿亦因此人車倒地，並受有左側橈
    骨遠端骨折及臉部撕裂傷等傷害（就被告過失傷害鄭超駿部
    分，因雙方已和解而撤回告訴，故另諭知不受理之判決。）
    。嗣經警到場處理並將呂文斌送醫後，經長庚紀念醫院於同
    日20時35分許對被告施以抽血檢測而測得其血液酒精濃度達
    51.9md/dl(相當於呼氣酒精濃度每公升0.259毫克)，始悉上
    情。
(二)上揭犯罪事實，業據被告坦承不諱，且經證人張欽山、張世
    興於警詢中及證人鄭超駿於警詢、偵查中及原審審理中所證
    述綦詳（偵查卷第10至11頁、第16至19頁、第67至69頁，審
    交易卷第26至28頁、第34至35頁，原審卷第24至32頁、第39
    至42頁、第45至47頁），並有長庚紀念醫院檢驗醫學科檢驗
    報告單1份（偵查卷第28頁）、道路交通事故現場圖1份（偵
    查卷第31頁）、道路交通事故調查報告表（一）1份（偵查
    卷第32至33頁）、道路交通事故照片20張（偵查卷第34至40
    頁）、長庚醫療財團法人林口長庚紀念醫院診斷證明書3份
    （偵查卷第41、42、73頁）、車輛詳細資料及證號查詢汽車
    駕駛人資料1份（偵查卷第43至44頁）及臺灣省桃園縣車輛
    行車事故鑑定委員會100年5月6日桃縣行字第1005201775號
    函所附之行車事故鑑定委員會鑑定意見書1份（偵查卷第76
    至80頁）在卷可憑。從而，依前揭證人證述、書證及物證等
    補強證據，已足資擔保被告所為之任意性自白具有相當程度
    之真實性，而得確信被告前揭自白之犯罪事實確屬真實。又
    依交通部運輸研究所90年9月24日運安字第900005854號函所
    載呼氣中酒精濃度每公升含量為0.25毫克，即相當於血液中
    酒精濃度（BAC）百分之0.05，且依該函所附該所79年「駕
    駛人行為反應之研究－酒醉駕車對駕駛行為之分析研究」指
    出：（一）BAC達百分之0.03至百分之0.05時，對駕駛能力
    之影響為：多數駕駛人心境逐漸變幻不定，視覺與反應靈敏
    性減弱，對速度及距離的判斷力差。對心理行為之影響為：
    觀察力逐漸欠缺，心情漸趨輕鬆，自信心增加，多話，精神
    狀態處於陶醉感。（二）BAC到達百分之0.05至百分之0.08
    時，對駕駛能力之影響為：反應遲鈍，駕駛能力受損，遲而
    不決或決而不行。對心理行為之影響為：情緒鬆弛，感情與
    行為趨向誇張，肌肉不協調，精神處於興奮狀態。（三）
    BAC到達百分之0.08至百分之0.15時，對駕駛能力之影響為
    ：判斷力嚴重受到影響，體能與精神協調受損，駕駛之體能
    困難增加。對心理行為之影響為：產生情緒異常現象，步伐
    不平穩，言語不清，反應惡劣，記憶及判斷力受損，精神處
    於錯亂狀態。（四）BAC超過百分之0.15時，對駕駛能力之
    影響為：視線搖晃，駕駛已進入恍惚狀態，判斷及理解遭到
    扭曲，駕駛不穩定。對心理行為之影響為：意識不明，嘔吐
    ，站、走及講話困難，責任感喪失，精神處於麻痺狀態。（
    五）BAC超過百分之0.5時，對駕駛人能力之影響為：無法開
    車。對心理行為之影響為：爛醉如泥，失去知覺可能致死，
    精神處於昏睡狀態。經查，被告於本件所測得之吐氣所含酒
    精成分為每公升0.259毫克，相當於血液中酒精濃度（BAC
    ）已達百分之0.05以上，則依上開說明，被告之駕駛反應及
    能力已達反應遲鈍、能力受損之情形。復參以被告就其駕車
    撞擊中央分隔島致生上開車禍事故，係其因飲酒後導致控車
    不當從而肇事等情之供承，自足認本件被告確有於飲酒後已
    達於不能安全駕駛動力交通工具之程度，而仍駕車，至臻明
    確。是本件事證明確，被告犯行堪以認定，應予依法論科。
(三)核被告所為，係犯刑法第185條之3不能安全駕駛動力交通工
    具罪。又被告於受有期徒刑執行完畢後，5年以內故意再犯
    本案有期徒刑以上之罪，有本院被告前案紀錄表附卷可參，
    為累犯，應依刑法第47條第1項之規定，加重其刑。爰審酌
    被告於本件飲酒後已達不能安全駕駛動力交通工具之程度，
    卻仍無視於公眾交通安全而駕車行駛，並因而肇致道路交通
    事故，顯然漠視自己及公眾生命財產安全，所為誠屬不該，
    惟念被告能坦承犯行，犯後態度良好，堪認頗有悔悟之意及
    其素行、生活狀況等一切情狀，量處有期徒刑3月，並諭知
    易科罰金標準為新臺幣1000元折算1日等語。
三、本件被告不服原審判決，提起上訴，理由載稱略以：被告深
    感懊悔，惟至今未有工作，無法付出罰金，請從輕量刑云云
    。惟查，原判決已詳細記載認定被告犯罪之證據及理由，並
    無何違反經驗法則、論理法則、比例原則，或有何其他違法
    情事；又因被告為累犯，原審依刑法第47條第1項規定加重
    其刑後，審酌前揭關於刑法第57條科刑之一切情狀，在適法
    範圍內行使其量刑之裁量權，既未逾越法定刑度，又未濫用
    自由裁量之權限，原審判決之量刑並無何不當而構成應撤銷
    之事由可言。被告提起上訴，僅以無工作為由，請求減輕其
    刑；然對於原審判決究有何具體事由，致判決不當或違法，
    卻無一語涉及，即顯未依據卷內既有訴訟資料或提出新事證
    ，指摘或表明原審判決有何採證認事、用法或量刑等足以影
    響判決本旨之不當或違法，或足以影響原判決，構成應撤銷
    之具體事由，與刑事訴訟法第361條第2項「上訴書狀應敘述
    具體理由」之規定不符。揆諸上開說明，其上訴不合法律上
    之程式，應予駁回，並不經言詞辯論為之。
四、據上論斷，應依刑事訴訟法第367條前段、第372條，判決如
    主文。
中    華    民    國   100    年    12    月    20    日
                  刑事第十四庭審判長法  官  張惠立
                                    法  官  遲中慧
                                    法  官  梁耀鑌
以上正本證明與原本無異。
不得上訴。
                                    書記官  莊淑茹
中    華    民    國   100    年    12    月    22    日